台灣高等法院交通事件裁定　　　　　　　　　　　　 九十三年度交抗字第一九號
　　抗　 告　 人
　　即原處分機關　臺北市交通事件裁決所
　　代　 表　 人　陳金盛
右抗告人因相對人甲○○違反道路交通管理處罰條例案件，不服台灣臺北地方法院九
十二年度交聲字第五八八號，中華民國九十二年十一月二十八日第一審裁定（原處分
案號：台北市交通事件裁決所裁三字第駕裁二二─Ｃ00000000號），提起抗
　　　告，本院裁定如左：
    主  文
原裁定撤銷，發回臺灣臺北地方法院。
    理  由
一、原處分機關以異議人即受處分人甲○○於民國九十一年四月十六日十七時三十分
    ，騎乘車牌ＱＹＴ—四五一號輕型機車，沿台北縣永和市○○街七十四巷欲往豫
    溪街五十七巷由西往東方向行駛至肇事地點，其前車頭與沿豫溪街往中正路由南
    往北方向，由案外人黃漢良所駕駛之車牌ＧＲ─一一九六號自用小客車前車頭撞
    擊而肇事，經警認定受處分人有左方車未讓右方車先行情事而舉發，嗣受處分人
    申訴後，經原處分機關台北市交通事件裁決所審查結果，仍認受處分人有前開違
    規行為，而依道路交通管理處罰條例第四十五條第九款及第六十三條第一項第一
    款規定，裁處受處分人六百元之罰鍰，並記違規點數一點等情，有卷附台北縣警
    察局舉發違反道路交通管理事件通知單（北縣警交字第Ｃ00000000號）
    、道路交通事故調查報告表、道路交通事故補充資料表、調查筆錄、台北市交通
    事件裁決所違反道路交通管理事件裁決書、事故相片影本等可稽。
二、本件原裁定則以行為人有本條例之情形者，應填製舉發違反道路交通管理事件通
    知單（以下簡稱通知單），並於被通知人欄予以勾記，其通知聯依下列規定辦理
    ：一、當場舉發者，應填記駕駛人或行為人姓名、性別、出生年月日、地址、及
    車主姓名、地址、車牌號碼、車輛種類，被查獲之駕駛人或行為人為受處分人時
    ，應將該通知單填記後交付該行為人簽名或蓋章收受之，拒絕簽章者，並記明其
    事由，視為已收受；三、逕行舉發者，應按已查明之資料填註車牌號碼、車輛種
    類、車主姓名或地址，並於通知單上方空白處加註逕行舉發之文字後，由舉發機
    關送達被通知人，違反道路交通管理事件統一裁罰基準及處理細則第十一條定有
    明文。經查本件舉發違反道路交通管理事件通知單收受通知聯者簽章欄係屬空白
    ，亦未記明受處分人有拒絕簽章情事，或屬逕行舉發情形，有舉發通知單影本附
    卷可稽（見原審卷第十一頁）；又原處分機關自承本案未有確切送達證明，故以
    低額裁處等情，復有台北市交通事件裁決所九十二年三月十日北市裁一字第０九
    二三０三三八八００號函在卷可考（見原審卷第十四頁）等情，認本件舉發違反
    道路交通管理事件通知單未依上開規定合法送達，因而異議為有理由，而將原處
    分撤銷，並諭知受處分人不罰。
三、抗告意旨略以：(一)有關交通事故之違規係由現場處理員警製作道路交通事故調查
    報告表、訊問筆錄及收集相關資料後，分析該事故發生是否涉及違反道路交通安
    全規則，而分析結果若有違反道路交通安全規則之情形，則依法掣單舉發，並以
    掛號方式郵寄違規通知單予當事人。本案通知單（Ｃ00000000號）由原
    舉發單位（臺北縣政府警察局交通隊）依受處分人違規情事掣單舉發並郵寄，惟
    因招領逾期退回，原舉發單位復依據行政程序法第七十四條規定於九十一年七月
    四日及九十二年四月四日以大宗掛號函件辦理寄存送達在案，本案業依道路交通
    管理處罰條例第九十條完成舉發，則違規案件應屬成立且有效。(二)本案受處分人
    於九十二年一月六日親洽本所填具申訴紀錄表，陳述紅單郵寄至車主地址，以致
    未收受本案違規通知單，故未依到案日辦理，另對違規事實部分亦有相關陳述，
    雖紅單尚未送達受處分人，惟其業已知悉有該筆違規紀錄並循行政救濟管道申訴
    ，處分機關並依程序函舉發單位查證並回覆受處分人因違反道路交通安全規則第
    一百零二條第一項第二款之規定（左方車應讓右方車先行）而肇事，違規屬實，
    又受處分人稱未收受本案違規通知單乙節，依據郵政規則第二百二十五條之規定
    ，因已逾郵局查詢案件投遞簽收情形之期限，為維護受處分人權益，故本案裁處
    額度依違反道路交通管理事件統一裁罰基準表之期限內標準從輕裁處。此有本所
    九十二年三月十日北市裁一字第０九二三０三三八八００號函暨同所檢送之九十
    二年三月十日北市裁三字第駕裁二二－Ｃ00000000號裁決書可資證明。
    (三)交通違規案件之裁罰以案件之違規事實及是否依法完成舉發程序為要件，案件
    郵寄），僅尚未送達，且受處分人於申訴時業知悉本件違規，故處分機關於申訴
    回覆時仍對其有利之從輕裁處並無不當云云。
四、按違反本條例第十二條至第六十八條之規定者，由公路主管機關處罰；前項處罰
    於裁決前，應給予違規行為人陳述之機會。道路交通管理處罰條例第八條第一項
    第一款、第二項定有明文。又違反道路交通管理處罰條例之行為人，未依規定自
    動繳納罰鍰或未依規定到案聽候裁決，處罰機關固得依違反道路交通管理事件統
    一裁罰基準及處理細則第四十四條第一項之規定，依該處理細則附件之統一裁罰
    基準表，對行為人逕行裁決，惟該條項規定乃必以行為人經合法收受舉發通知單
    後，無正當理由未依該舉發通知單上所載應到案日期為罰鍰之繳納或到案聽候裁
    決時，方有適用。易言之，如行為人未能合法收受舉發通知單之送達，即不能認
    受處分人已經合法收受舉發通知單而逕行裁決。經查，依本件行為人即抗告人甲
    ○○於發生車禍後之警訊筆錄記載（九十一年四月十六日下午二十一時五分於永
    和耕莘醫院），其
    台北縣永和市○○路一四六號，有警訊筆錄在原審、本院卷內可憑。如認抗告人
    確有違規之行為，則對其之舉發，自應對該二地址為送達。然依附於原審卷內之
    舉發通知單所載，駕駛人為甲○○（車主為陳金幗），地址為高雄市前鎮區○○
    ○路三六二號，顯然與前揭警訊筆錄之記載不符；原舉發單位未依抗告人於警訊
    時所陳報之
    達，有大宗掛號郵件寄存聯上所載之住址附於本院卷內可考；該等送達顯均不生
    舉發單送達之效力。雖本件原處分機關九十二年三月十日北市裁一字第０九二三
    ０三三八八００號函，對違反道路交通管理事件受處分人不服原裁決申訴案說明
    欄二記載：本案經原舉發單位復查結果，認定仍構成違規行為，並以前揭函文回
    覆在案，惟本案未有確切之送達證明，為維護臺端權益，本所同意低額裁處等語
    。有該函附卷可稽（見原審卷第十四頁）。惟舉發通知單既未合法送達抗告人收
    受，則抗告意旨所稱「伊不知道本件紅單開立之依據為何，警察並未告知有開單
    ，伊是直到要換駕照時才知道有這件違規而提出申訴」，並非全然無據。原舉發
    通知單既未合法送達，原處分機關應不得逕對行為人為裁罰，即便係依最低額裁
    處亦同。本件應由原舉發單位為合法之送達後，再由原處分機關依有關程序為裁
    罰。原審撤銷原處分，固無不合，惟未發回原處分機關依相關程序處理，即逕為
    受處分人不罰之諭知，尚有未當。本件抗告人之抗告雖為無理由，惟原裁定既有
    上開不當之處，應由本院將原裁定撤銷，發回臺灣北地方法院，另為適法之處理
    。
六、據上論斷，應依道路交通管理處罰條例第八十九條、道路交通案件處理辦法第二
    十六條、刑事訴訟法第四百十三條，裁定如主文。
中　　　華　　　民　　　國　　九十三　　年　　　一　　　月　　 三十 　　日
                              台灣高等法院交通法庭
                                  審判長法  官  葉　騰　瑞
                                        法  官  莊　明　彰
                                        法  官  劉　壽　嵩
右正本證明與原本無異。
不得再抗告。
                                        書記官  廖　婷　璇
中　　　華　　　民　　　國　　九十三　　年　　　二　　　月　　　二　　　日
